臺灣臺北地方法院民事判決　　　　　　　　　　　　九十三年度訴字第一一五七號
　　原　　　告　甲○○
　　訴訟代理人　乙○○
　　被　　　告　丁○○
　　　　　　　　丙○○
　　共　　　同
　　訴訟代理人　邱六郎律師
　　複　代理人　邱碩松律師
右當事人間請求清償債務事件，本院於中華民國九十三年五月七日言詞辯論終結，判
決如下：
    主  文
被告丁○○應給付原告新台幣貳拾壹萬仟壹佰貳拾元，被告丙○○應給付原告新台
幣壹拾壹萬玖仟貳佰捌拾伍元，及均自民國八十九年二月二十三日起至清償日止，按
週年利率百分之五計算之利息。
原告其餘之訴駁回。
訴訟費用由被告丁○○負擔十分四，被告丙○○負擔十分之二，餘由原告負擔。
本判決原告勝訴部分得假執行。但被告丁○○以新台幣貳拾壹萬仟壹佰貳拾元、被
告丙○○以新台幣壹拾壹萬玖仟貳佰捌拾伍元為原告預供擔保，得免為假執行。
原告其餘假執行之聲請駁回。
    事實及理由
一、原告起訴主張：
  (一)緣訴外人葉陳春香（下稱葉陳春香）於八十一年起陸續以被告丁○○、丙○○及
    訴外人胡建華、葉錦鑑（下稱胡建華、葉錦鑑）為連帶保證人向訴外人台北銀行
    （下稱台北銀行）借款四筆（詳細借款時間、金額均參見附表(一)）共計新台幣（
    下同）一千四百三十萬元，葉陳春香並將其所有座落台北市○○區○○段四小段
    第四五五地號土地之門牌號碼台北市大安區○○○路○段一四五巷十七之二號房
    屋（下稱系爭房地）設定抵押權予台北銀行以為擔保。葉陳春香與葉錦鑑後於八
    十八年四月一日與原告簽訂不動產買賣契約書將系爭房地出售予原告，詎台北銀
    行因葉陳春香未依約清償前述借款向本院聲請拍賣系爭房地（積欠本金金額參見
    附表(一)），原告為避免系爭房地遭法院拍賣，遂委由原告之夫即訴外人乙○○（
    下稱乙○○）於八十九年二月二十三日出面向台北銀行清償葉陳春香所積欠之本
    金、利息、違約金、執行費用共計五百七十萬五千六百一十元。乙○○於清償前
    述債務後受讓取得台北銀行對葉陳春香共計五百七十萬五千六百一十元之借款債
    權，後於九十二年四月十七日再將前述借款債權讓與原告，並向葉陳春香、葉錦
    鑑為債權讓與通知，是原告對葉陳春香有五百七十萬五千六百一十元之借款債權
    ，經抵扣原告積欠葉陳春香、葉錦鑑系爭房屋價金五百十五萬元，原告尚得請求
    葉陳春香償還本金五十五萬五千六百零一元及法定遲延利息，詎葉陳春香經原告
    一再催討，仍置之不理，拒絕償還，被告既為葉陳春香前述借款之連帶保證人，
    自應負連帶清償責任。
  (二)爰依代位清償、債權讓與及連帶保證法律關係，請求：
    1.被告應連帶給付原告五十五萬五千六百零一元及自八十九年二月二十三日起至
      清償日止，按週年利率百分之五計算之利息。
    2.願供擔保，請准宣告假執行。
二、被告則抗辯：
  (一)葉陳春香共向台北銀行借款四筆，被告丁○○為附表(一)編號二所示四百五十萬元
    借款之連帶保證人，被告丙○○則為附表(一)編號三所示七百萬元借款之連帶保證
    人，被告二人均非附表(一)編號一、編號四所示借款之連帶保證人，且被告二人並
    非系爭房地買賣契約之連帶保證人，自毋庸負連帶清償責任。乙○○雖向台北銀
    行代位清償葉陳春香前述借款債務，並將前述借款債權讓與原告，惟乙○○及原
    告均未通知被告，該債權讓與對被告即不生效力。又原告因購買系爭房地糾紛，
    曾向葉陳春香、葉錦鑑提起侵權行為損害賠償訴訟，經台灣高等法院以九十二年
    度上易字第八○○號判決確定，該判決既於理由欄內確認葉陳春香與台北銀行間
    並無債權債務關係，則被告二人之連帶保證責任亦應一併免除，原告即應受該確
    定判決效力之拘束。
  (二)為此請求：
    1.駁回原告之訴及假執行之聲請。
    2.如受不利益判決，願供擔保請准宣告免為假執行。
三、查原告主張葉陳春香於八十一年起陸續向台北銀行借貸如附表(一)編號一至四所示
    借款共計一千四百三十萬元，被告丁○○為附表(一)編號二所示四百五十萬元借款
    之連帶保證人，被告丙○○則為附表(一)編號三所示七百萬元借款之連帶保證人（
    詳細借款時間、金額及連帶保證人均參見附表(一)），葉陳春香復將其所有系爭房
    地設定抵押權予台北銀行以為擔保。又葉陳春香與葉錦鑑後於八十八年四月一日
    與原告簽訂不動產買賣契約書將系爭房地出售予原告，並於八十八年五月間將系
    爭房地所有權移轉登記予原告。台北銀行後因葉陳春香積欠如附表(一)編號一至四
    所示本金共計五百零三萬三百八十一元及各該利息、違約金未為清償，遂向本院
    聲請拍賣系爭房地，經本院以八十八年度拍字第二二八九號民事裁定准予拍賣系
    爭房地，並以八十八年度執字第二四七○三號拍賣抵押物強制執行事件查封、拍
    賣系爭房地，原告為避免系爭房地遭拍賣，遂委由原告之夫乙○○於八十九年二
    月二十三日向台北銀行清償葉陳春香所積欠之本金、利息、違約金、執行費用共
    計五百七十萬五千六百一十元等情，業據原告提出與其所述相符之借據（見本院
    卷第五至第八頁）、台灣土地銀行八十九年二月二十三日電匯申請書（見本院卷
    第三三頁）、台北銀行八十九年三月二十二日北銀營放字第八九六○○八六九○○號函（見本院卷第三四、第三五頁）、本院八十八年度拍字第二二八九號民事
    裁定（見本院卷第四六至第四八頁）、本院八十八年十二月十五日囑託查封登記
    書（見本院卷第四九頁）及本院民事執行處八十九年二月十四日北院文八十八民
    執乙字第二四七○三號通知函（見本院卷第五十頁）等影本為證，並為被告所不
    爭執，復經本院依職權調閱本院八十八執全字第一九○八號假扣押卷宗、八十八
    年度拍字第二二八九號拍賣抵押物卷宗及八十八年度執字第二四七○三號強制執
    行卷宗查核屬實，應堪採信。惟原告主張乙○○已於九十二年四月十七日再將前
    述借款債權讓與原告，是原告對葉陳春香確有五百七十萬五千六百一十元之借款
    債權，經抵扣原告積欠葉陳春香、葉錦鑑系爭房屋價金五百十五萬元，葉陳春香
    尚積欠原告本金五十五萬五千六百零一元，被告自應負連帶清償責任等語，則遭
    被告否認，並以前詞置辯。經查：
  (一)按債權之讓與，依民法第二百九十七條第一項之規定，非經讓與人或受讓人通知
    債務人，對於債務人固不生效力，惟法律設此規定之本旨，無非使債務人知有債
    權讓與之事實，受讓人對於債務人主張受讓事實行使債權時，既足使債務人知有
    債權讓與之事實，即應認為兼有通知之效力，此有最高法院二十二年度上字第一
    一六二號判例可資參照。查原告主張其夫乙○○於八十九年二月二十三日因代位
    清償而受讓取得陳春香積欠台北銀行之本金、利息、違約金、執行費債權共計五
    百七十萬五千六百一十元，又乙○○另於九十二年四月十七日再將前述債權讓與
    原告，並向葉陳春香及葉錦鑑為債權讓與通知等情，有被告所提債權及抵押權讓
    與契約書（見本院卷第八九頁）及台北大安第一一七支郵局第二六七號存證信函
    （見本院卷第九十頁）等影本在卷足憑，復兩造所不爭執，自堪信為真實。被告
    雖抗辯原告及乙○○均未將債權讓與之事實通知被告，該債權讓與對被告即不生
    效力云云，惟查，債權通知不過觀念通知，使債務人知有債權移轉之事實，免誤
    向原債權人清償而已，原告既於起訴狀中載明乙○○已將系爭債權讓與原告，被
    告為系爭債權之連帶保證人，應負連帶清償責任等語，且被告已於九十三年三月
    二十二日收受前揭起訴狀，有前揭起訴狀（見本院卷第三至第十頁）及送達證書
    （見本院卷第一四、第十五頁）在卷足憑，堪認原告確已對被告主張受讓前揭債
    權之事實並行使該債權，被告亦已知悉該債權讓與之事實，依前述說明，應認兼
    有通知之效力，則該債權之讓與對被告已生效力，是被告抗辯該債權讓與對其不
    生效力云云，顯無足取。
  (二)被告另抗辯其等均非系爭房地買賣契約之連帶保證人，自毋庸負連帶清償責任云
    云，惟查原告係依代位清償及債權讓與之法律關係，請求被告就葉陳春香前述借
    款債務負連帶清償責任，要與系爭房地買買契約無涉，是被告所為抗辯，顯無足
    取。又被告復抗辯原告因系爭房地買賣糾紛，曾向葉陳春香、葉錦鑑提起侵權行
    為損害賠償訴訟，經台灣高等法院以九十二年度上易字第八○○號判決確定，該
    確定判決於理由欄內已確認葉陳春香與台北銀行間並無債權債務關係，原告即應
    受該確定判決效力之拘束，惟按除其他法律別有規定外，確定之終局判決就經裁
    判之訴訟標的，有既判力，民事訴訟法第四百條定有明文，惟查原告於本件訴訟
    係以系爭借款債權、債權讓與等法律關係為訴訟標的，要與原告於九十二年度上
    易字第八○○號損害賠償事件中」係以系爭房地買賣契約、債權讓與等法律關係
    為訴訟標的無關，有該民事判決影本在卷足憑（見本院卷第二三頁），是原告自
    無需受前述九十二年度上易字第八○○號確定判決之拘束。綜上堪認，台北銀行
    對葉陳春香之借款債權已於五百七十萬五千六百一十元範圍內讓與原告，經抵扣
    原告積欠葉陳春香、葉錦鑑系爭房屋買賣價金五百十五萬元，原告尚得請求葉陳
    春香償還本金五十五萬五千六百零一元。
  (三)原告雖主張被告為葉陳春香之連帶保證人，應連帶清償積欠本金五十五萬五千六
    百零一元及法定遲延利息云云，惟查葉陳春香共向台北銀行借貸如附表(一)編號一
    至四所示借款，被告丁○○為如附表(一)編號二所示四百五十萬元借款之連帶保證
    人，被告丙○○則為如附表(一)編號三所示七百萬元借款之連帶保證人，其等均非
    如附表(一)編號一、編號四所示借款之連帶保證人，此有如附表(一)編號一至四所示
    借款借據影本在卷足憑（見本院卷第七十至第七十三頁），復兩造所不爭執，是
    被告丁○○僅須就如附表(一)編號二所示本金餘額一百九十二萬九千五百七十二元
    負連帶清償責任，被告丙○○則須就如附表(一)編號三所示本金餘額一百零八萬元
    負連帶清償責任。按民法第三百二十一條至第三百二十三條抵充之規定於抵銷準
    用之，民法第三百四十二條定有明文，又台北銀行對葉陳春香之借款債權於五百
    七十萬五千六百一十元範圍已讓與原告，原告積欠葉陳春香、葉錦鑑系爭房屋買
    賣價金五百十五萬元並不足抵償前述四筆借款，自應依民法第三百四十二條準用
    第三百二十二條第款之規定，按如附表編號一至四所本金餘額比例抵銷該借款債
    務，是被告丁○○僅就如附表(一)編號二所示本金餘額經抵銷後之數額即二十一萬
    三千一百二十元負連帶清償責任，被告丙○○僅就如附表(一)編號三所示本金餘額
    經抵銷後之數額即十一萬九千二百八十五元負連帶清償責任（計算公式詳見附表
    (二)）。是原告請求被告丁○○給付二十一萬三千一百二十元、被告丙○○給付十
    一萬九千二百八十五元，及均自八十九年二月二十三日起至清償日止，按週年利
    率百分之五計算之利息，為有理由，應予准許，逾此數額，則無理由，不應准許
    。
四、綜上所述，原告基於代位清償、債權讓與及連帶保證法律關係，請求被告丁○○
    給付二十一萬三千一百二十元、被告丙○○給付十一萬九千二百八十五元，及均
    自八十九年二月二十三日起至清償日止，按週年利率百分之五計算之利息，為有
    理由，應予准許，逾此部分，為無理由，應予駁回。又關於原告勝訴部分，所命
    給付之金額未逾五十萬元之判決，本院應民事訴訟法第三百八十九條第一項第五
    款之規定依職權宣告假執行，並依被告之聲請，酌定如主文所示之擔保金額，併
    予准許宣告免為假執行。至原告敗訴部分，其假執行之聲請已失所附麗，應予駁
    回。
五、本件判決之基礎已臻明確，兩造其餘攻擊防禦及舉證，核與判決無影響，毋庸一
    一論列，併此敘明。
六、本件原告之訴為一部有理由，一部無理由，依民事訴訟法第七十九條、第三百八
    十九條第一項第五款及第三百九十二條第二項，判決如主文。
中　　　華　　　民　　　國　　九十三　　年　　　五　　　月　　  二十八　日
                    民事第二庭  審判長法  官    丁蓓蓓
                                      法  官    吳燁山
                                      法  官    李家慧
右正本係照原本作成
如對本判決上訴，須於判決送達後廿日內向本院提出上訴狀
中　　　華　　　民　　　國　　九十三　　年　　　五　　　月　　三十一　　日
                                      書記官    劉芳菊
民事訴訟法第三百九十二條
法院得宣告非經原告預供擔保，不得為假執行。
法院得依聲請或依職權，宣告被告預供擔保，或將請求標的物提存而免為
假執行。
依前項規定預供擔保或提存而免為假執行，應於執行標的物拍定、變賣或
物之交付前為之。
